【裁判字號】    89,訴,422
【裁判日期】    890426
【裁判案由】    重利等
【裁判全文】
臺灣板橋地方法院刑事判決                          八十九年度訴字第四二二號
    公  訴  人  臺灣板橋地方法院檢察署檢察官
    被      告  己○○
                辛○○
右列被告因重利等案件，經檢察官提起公訴（八十八年度偵字第一六五七○號），本
院判決如左：
    主  文
己○○共同以乘他人急迫，貸以金錢，而取得與原本顯不相當之重利為常業，處有期
徒刑肆月，扣案如附表二所示之物均沒收；又共同以加害財產之事，恐嚇他人致生危
害於安全，處有期徒刑貳月。應執行有期徒刑伍月，扣案如附表二所示之物均沒收。
辛○○共同以乘他人急迫，貸以金錢，而取得與原本顯不相當之重利為常業，處有期
徒刑肆月，扣案如附表二所示之物均沒收；又共同以加害財產之事，恐嚇他人致生危
害於安全，處有期徒刑貳月。應執行有期徒刑伍月，扣案如附表二所示之物均沒收。
    事  實
一、己○○前因賭博案件，經本院於民國八十七年十二月三十日以八十七年度易字第
    四二八○號判處有期徒刑四月，如易科罰金以銀元三百元折算一日，八十八年三
    月二十五日判決確定，甫於八十八年五月二十四日易科罰金執行完畢（本件犯罪
    行為完成後始執行完畢，不構成累犯）。辛○○自八十七年五月底起，以每月新
    台幣（下同）三萬元之代價受僱於「龍先生」之成年男子（真實姓名、年籍不詳
    ），己○○亦自八十七年十月中旬起，以每月三萬元之代價，受僱於「龍先生」
    之成年男子（真實姓名、年籍不詳），辛○○、己○○與「龍先生」三人共同基
    於犯意之聯絡，由「龍先生」在報紙刊登分類廣告以票貼為名從事高利放款，再
    以（０２）00000000號電話轉接至「龍先生」所使用之0000000
    000號行動電話，或辛○○所使用之0000000000號行動電話，供借
    款人聯絡使用，於附表一所示之時間，適有丙○○（原住台北市○○街六五號一
    樓，富吉快速沖洗店）、乙○○（住台北縣板橋市○○街九十一號之三，四樓）
    、丁○○（住台北市○○街四時向三十五號）、庚○○（住台北縣新莊市○○街
    三十六號）、戊○○（住台北縣新莊市○○街二二巷十七弄四號）、甲○○（住
    台北縣中和市○○路二六五巷二九號二樓）等人需錢急迫之際，經電話聯繫「龍
    先生」後，「龍先生」乃視其需求而分別在其上開住處，貸予十八萬元、三萬元
    、三十萬元、二十五萬元、十萬元、二十五萬元不等之金額，計息方式為每借一
    萬元，以十天為一期，繳利息一千五百元，合計十日索取高達二萬七千元之重利
    （被害人姓名、借貸金額、利息計算等細節均詳如附表一），並由辛○○、己○○接受「龍先生」之指示向上開借款人催討及收取利息。辛○○、己○○及「龍
    先生」並要求丙○○按時將利息匯入辛○○設於玉山商業銀行雙和分行，第00
    0000000000ˍ６號帳戶內，如遇丙○○匯款不足時，辛○○及己○○
    則會親至丙○○位於台北市○○街六五號一樓之富吉沖印店收取利息，辛○○、
    己○○再將收取所得之利息交予「龍先生」，「龍先生」則不定期給予辛○○、
    己○○數千元不等之款項，三人即恃此為生，以之為常業。嗣於八十七年十二月
    十日，丙○○不堪長期重利負擔，無法償付利息，辛○○（自稱小朱）、己○○
    （自稱小張）乃基於犯意之聯絡，在台北市○○街六十五號一樓丙○○經營之富
    吉快速沖洗店內，向丙○○及其夫張金樹恐嚇稱：要按時支付利息，否則屆時將
    找四、五個兄弟前來砸店，以此加害財產之事恐嚇丙○○及其夫張金樹，致生危
    害於渠二人之安全。致丙○○及其夫張金樹心生畏怖將前述沖印店結束營業，避
    居親友家中。後於八十八年一月十三日下午四時許，辛○○與己○○至台北市○○街六五號一樓之富吉沖印店舊址，向丙○○收取利息時，為警查獲。並扣得「
    龍先生」所有交予辛○○、己○○供作收取利息及聯絡使用之行動電話三支、呼
    叫器一只、空白本票二十一張（龍先生所有，供借款及收取重利所用之物）、筆
    記簿二本（辛○○所有，供收取利息所用）等物。
二、案經台北市政府警察局移送台灣台北地方法院檢察署呈請台灣高等法院檢察署令
    轉台灣板橋地方法院檢察署檢察官偵查起訴。
    理  由
一、訊據被告辛○○、己○○二人對於「龍先生」借款予丙○○、乙○○、丁○○、
    庚○○、戊○○、甲○○等人，而由其二人受「龍先生」指示，負責向該借款人
    收取利息等情固不否認，惟矢口否認有重利及恐嚇犯行，辯稱：放款係由「龍先
    生」負責，伊二人僅係受「龍先生」指示而去收款，並未恐嚇丙○○云云。惟查
    ，右揭犯罪事實，業據被害人丙○○、張金樹、乙○○、丁○○、庚○○、戊○○、甲○○等人分別於警訊時、偵查中及本院審理時指述歷歷，又被害人丙○○
    自八十七年六月間起即向「龍先生」借款及支付利息與被告二人，倘非現今已不
    堪負荷，何須報警求助，又何須結束經營十數年之沖印店營業而避居親友家中，
    凡此均足徵被告二人所辯並未恐嚇等語，顯為卸責之詞，不足採信。次查，被告
    二人與「龍先生」共同重利之犯行，除據證人乙○○、丁○○、庚○○、戊○○
    及甲○○等人於警訊時、偵查中及本運審理時證述綦詳，並有丙○○支付利息與
    被告辛○○之匯款單一紙及被害人乙○○所提供，背面有被告辛○○親簽之「本
    票有誤先暫收款如有後遺症本人願負責朱」等字樣之本票一紙、被害人丁○○所
    提供之支票存根影本一紙及扣案如事實欄所列之行動電話、呼叫器、空白本票及
    筆記簿等物可資佐證，被告所辯顯係卸責之詞，並不足採，本件事證明確，被告
    二人犯行均堪以認定。
二、核被告辛○○、己○○案發時並無其他職業，以每月三萬元之薪資受雇於「龍先
    生」，被告辛○○自受雇以來，約向二十五人次收取利息，收取之金額達二百五
    十萬元，顯然已之為常業。核被告辛○○、劉福來所為，均係犯刑法第三百四十
    五條之常業重利罪及第三百零五條之恐嚇罪。被告辛○○、己○○與「龍先生」
    間，就前揭重利犯行，及被告辛○○與己○○就上開恐嚇犯行間，分別有犯意之
    聯絡及行為之分擔，均為共同正犯。被告二人以一恐嚇行為，同時、同地恐嚇丙○○及其夫張金樹二人，係一行為觸犯數罪名之想像競合犯，應從一重處斷。被
    告辛○○、己○○所犯前揭常業重利罪及恐嚇危害安全罪二罪間，犯意各別，罪
    名有異，所犯又係構成要件不同之罪名，應予分論併罰之。又被告己○○雖前因
    賭博案件，經本院判處有期徒刑四月，然係於於八十八年五月二十四日始執行完
    畢，為本件犯行完成後始執行完畢，不構成累犯。爰審酌被告辛○○、己○○之
    前科素行、及其二人均係受僱於「龍先生」，並聽命於他人之指示而為，犯罪情
    節非重、惟其犯罪所生危害非輕及犯罪後之態度等一切情狀，分別量處如主文所
    示之刑，並分別定其應執行之刑。扣案如附表二所示之行動電話三支、呼叫器一
    支、空白本票二十一張、筆記簿二本，分別為共犯「龍先生」及被告辛○○所有
    ，供本件犯罪所用之物，業據被告辛○○陳明在卷，均應依法宣告沒收。
據上論斷，應依刑事訴訟法第二百九十九條第一項前段，刑法第二十八條、第三百四
十五條、第三百零五條、第五十五條、第五十一條第五款、第三十八條第一項第二款
，罰金罰鍰提高標準條例第一條前段，判決如主文。
本案經檢察官方伯勳到庭執行職務
中      華      民      國      八十九      年    四    月    二十六    日
                                  臺灣板橋地方法院刑事第一庭
                                      法  官    胡  堅  勤
右正本證明與原本無異。
如不服本判決，應於判決送達後十日內，向本院提出上訴狀。
                                          書記官
中      華      民      國
附錄本件犯罪科行法條全文
中華民國刑法第三百四十五條
 (常業重利罪)
以犯前條之罪為常業者，處五年以下有期徒刑，得併科三千元以下罰金。
中華民國刑法第三百零五條
 (恐嚇危害安全罪)
以加害生命、身體、自由、名譽、財產之事，恐嚇他人致生危害於安全者
，處二年以下有期徒刑、拘役或三百元以下罰金。
附表一
姓  名   借  貸  日  期   借貸金額   利息收取期日  利息金額    交 付 之  證
                                                               件 或 票  據
丙○○   八十七年六月初   十八萬元   十 天 一  期  二萬七千元  台北國際商業
                          （預扣利                             銀行支票一張
                          息，僅得                             （以乙○○之
                          十五萬三                             名義開立）
                          千元）                               空白支票一張
                                                               面額十八萬元
                                                               之商業本票一
                                                               張
乙○○  八十七年六月初    三萬元（   十 天 一  期  四千五百元  面額三萬元之
                          預扣利息                             本票一紙
                          後實得二                             身分證
                          萬五千五
                          百元）
丁○○  八十八年一月六日  三十萬元   十 天 一  期  四萬五千元  支票四紙
庚○○  八十七年十二月十日二十五萬   十 天 一  期              本票一紙
                          元（預扣                             身 分 證
                          利息後實
                          得二十萬   十 天  一 期  五  萬  元
                          元）
戊○○  八十七年十二月三日  十萬元   十 天 一  期  二萬五千元  本票二紙
                                                               護照一本
                                                               機車駕照
                                                               戶口名簿
                                                               房屋所有權狀
                                                               影本
甲○○  八十七年十二月十五日二十五   十 天 一  期  三萬元      身分證
                            萬元（
                            實得二
                            十二萬
                            元）
附表二
 編號       物品名稱             數量         所有人
 一         行動電話             三支         龍先生
 二         呼叫器               一支         龍先生
 三         空白本票             二十一張     龍先生
 四         筆記簿               二本         辛○○


司法院資訊處製作；財團法人民間司法改革基金會備份。
